【裁判字號】    97,簡上,193
【裁判日期】    970903
【裁判案由】    詐欺
【裁判全文】
臺灣士林地方法院刑事判決             97年度簡上字第193號
上  訴  人  臺灣士林地方法院檢察署檢察官
被      告  戊○○
上列上訴人因被告詐欺案件，不服本院士林簡易庭中華民國97年
6 月6 日97年度士簡字第764 號第一審刑事簡易判決（聲請簡易
判決處刑案號：臺灣士林地方法院檢察署97年度偵字第5393號）
，提起上訴，暨臺灣士林地方法院檢察署移送併案審理（臺灣士
林地方法院檢察署97年度偵字第7493、7639、8052號），本院管
轄第二審之合議庭判決如下：
    主  文
原判決撤銷。
戊○○幫助意圖為自己不法之所有，以詐術使人將本人之物交付
，處有期徒刑月，如易科罰金，以新臺幣壹仟元折算壹日。
    事  實
一、戊○○依其社會生活之通常經驗，可預見將金融機構帳戶之
    存摺、提款卡或密碼等帳戶工具交付他人，可能成為不法集
    團詐欺被害人財物時，供匯交款項及提領款項所用，進而幫
    助該不法集團遂行詐欺取財犯行，仍基於縱使他人利用其所
    提供之金融帳戶工具實施詐欺取財亦不違其本意之幫助詐欺
    不確定故意，於民國97年2 月20日，在臺北市○○區○○街
    之「全聯百貨」停車場內，將不知情之其母吳慧鏵所開立華
    南商業銀行（下稱華南銀行）天母分行帳號000000000000號
    帳戶之提款卡及密碼提供予姓名、年籍不詳之詐欺集團成員
    ，供其所屬詐欺集團存、提款、轉帳及匯款之用，以此方式
    幫助該等詐欺集團成員向他人詐取財物。該詐欺集團取得戊○○所提供之上開帳戶提款卡及密碼後，旋持以為如附表所
    示之詐欺犯行，使被害人甲○○等4 人別將款項匯入戊○○
    所提供之前揭帳戶後，再以戊○○所提供之提款卡及密碼將
    款項領出得手。嗣因被害人等發覺受騙後，報警處理，始經
    警循線查悉上情。
二、案經桃園縣政府警察局龍潭分局報告臺灣士林地方法院檢察
    署檢察官偵查起訴暨臺北市政府警察局士林分局報告臺灣士
    林地方法院檢察署檢察官偵查後移送併辦。
    理  由
一、按被告以外之人於審判外之言詞或書面陳述，除法律有規定
    者外，不得作為證據；又被告以外之人於審判外之陳述，雖
    不符合同法第159 條之1 至第159 條之4 之規定，但經當事
    人於審判程序同意作為證據，法院審酌該言詞陳述或書面陳
    述作成時之情況，認為適當者，亦得為證據。當事人、代理
    人或辯護人於法院調查證據時，知有第159 條第1 項不得為
    證據之情形，而未於言詞辯論終結前聲明異議者，視為有前
    項之同意，刑事訴訟法第159 條第1 項及第159 條之5 分別
    定有明文。查本判決下列所引用之各該被告以外之人於審判
    外之陳述，雖屬傳聞證據，惟均經當事人於本院準備程序中
    同意採為證據使用（參見本院卷第19頁），且迄至言詞辯論
    終結前亦未再聲明異議，本院審酌此等證據資料製作時之情
    況，尚無違法不當及證明力明顯過低之瑕疵，亦認為以之作
    為證據應屬適當，故揆諸前開規定，爰逕依刑事訴訟法第15
    9 條之5 規定，認前揭證據資料均例外有證據能力，合先敘
    明。
二、上揭事實，業據被告戊○○於警詢、偵查及本院準備程序中
    迭承不諱（參見97年度偵字第7639號卷第10頁至第11頁，97
    年度偵字第7493號卷第11頁至第12頁、第34頁，97年度偵字
    第5393號卷第5 頁至第6 頁、第43頁，本院卷第19頁），核
    與證人即被害人甲○○、乙○○、丁○○於警詢及丙○○於
    警詢及偵查中分別證述渠等因遭詐欺集團以附表所示之方式
    詐騙，進而將如附表所示金額之款項匯入吳慧鏵所開立之上
    開華南銀行帳戶之被害情節（參見97年度偵字第5393號卷第
    31 頁 至第32頁、第21頁至第22頁、第13頁至第14頁，97年
    度偵字第7639號卷第5 頁至第6 頁，97年度偵字第7493號卷
    第37 頁） ，及證人吳慧鏵於警詢、偵查中證述：因其子即
    被告為卡奴，遂將其所開立之前揭華南銀行帳戶借予被告作
    為薪資轉帳之用等語（參見同上第7493號偵卷第13頁至第14
    頁、第36頁至第37頁）相符；此外，並有附表所示中華郵政
    自動櫃員機交易明細表影本共3 紙及華南商業銀行天母分行
    97年3 月11日 (97) 華天存字第49號函附吳慧鏵之開戶資料
    、華南商業銀行存款往來明細表1 份等件在卷可稽（附於同
    上第53 93 號偵卷第9 頁至第11頁）。綜上，堪認被告自白
    與事實相符，可以採信，本案事證至為明確，被告犯行堪予
    認定，自應依法論科。
三、按金融帳戶為個人理財之工具，申請開設金融帳戶並無任何
    特殊之限制，一般民眾皆可以存入最低開戶金額之方式申請
    開戶，一個人可以在不同之金融機構申請多數之存款帳戶使
    用，並無何困難，此乃眾所週知之事實，則依一般人之社會
    生活經驗，苟見非親非故之人不以自己名義申請開戶，反而
    以出價蒐購或租用等方式向他人蒐集金融機構帳戶供己使用
    ，衡情當知悉蒐集金融帳戶者，係將所蒐集之帳戶用於從事
    財產犯罪。況觀諸現今社會上，詐騙者蒐購人頭帳戶，持以
    作為信貸、手機簡訊詐欺之事，常有所聞，出賣或出借帳戶
    予非親非故之人，受讓人係為從事財產犯罪，已屬人盡皆知
    之事。本件被告明知提款卡、提款密碼等有關個人財產、身
    份之帳戶工具，若淪落於不明人士手中，極易被利用為與財
    產有關之犯罪工具，竟仍將其母所開立並借予其供作轉帳薪
    資之用之帳戶提款卡及密碼交予姓名、年籍不詳之詐欺集團
    成員使用，堪認其主觀上對於該等帳戶將供作不法使用，有
    所認識且不違背其本意，是雖卷內事證並無積極證據證明被
    告知悉實施詐欺者將如何犯罪，而無法於本件認定被告有實
    施詐欺之犯行，但被告既對金融帳戶交付他人使用，可能遭
    持以從事財產犯罪有所認知，其有幫助他人犯詐欺罪之意甚
    明。又按刑法上之幫助犯，係對於犯罪與正犯有共同之認識
    ，而以幫助之意思，對於正犯資以助力，而未參與實施犯罪
    之行為者而言（最高法院75年度台上字第1509號、88年度台
    上字第1270號判決亦同此意旨）。是以，如未參與實施犯罪
    構成要件之行為，且係出於幫助之意思提供助力，即屬幫助
    犯，而非共同正犯。故核被告戊○○所為，係犯刑法第30條
    第1 項幫助犯刑法第339 條第1 項詐欺取財罪。又被告係以
    一提供帳戶之幫助行為，分別幫助詐欺集團成員詐得如附表
    所示被害人甲○○等4 人之財物，係一行為觸犯4 個幫助詐
    欺取財罪，為想像競合犯，應從一重之幫助詐欺取財罪處斷
    ，檢察官聲請簡易判決處刑（與起訴有相同效力）意旨雖未
    敘及附表編號4 部分之幫助詐欺犯行，核屬疏漏，惟此部分
    犯行既與聲請簡易判決處刑之其他犯罪事實有想像競合犯之
    裁判上一罪關係，為起訴效力所及，復經檢察官移送併辦，
    基於審判不可分原則，本院自應併予審究，附此敘明。再被
    告係幫助他人犯罪，爰依刑法第30條第2 項之規定，按正犯
    之刑減輕之。
四、原審以被告罪證明確，予以論罪科刑，固非無見，惟被告以
    一個交付帳戶提款卡、密碼之行為，幫助正犯詐得如附表所
    示被害人4 人之財物，原審僅審酌其中被害人甲○○、乙○○及丁○○之被害部分，未及審酌移送併案之被害人丙○○
    被害部分，自有可議之處，是檢察官上訴意旨執此指摘原審
    判決未洽，為有理由，自應由本院予以撤銷改判。爰審酌被
    告提供帳戶供他人從事詐財行為，非但增加被害人尋求救濟
    之困難，造成社會人心不安，亦助長詐欺犯罪之氣焰，危害
    財產交易安全及擾亂金融秩序甚鉅，惟其犯後坦承犯行，深
    具悔意，並其犯罪手段、生活狀況、智識程度等一切情狀，
    量處如主文所示之刑，並諭知易科罰金之折算標準，以示懲
    儆。
五、被告經合法傳喚，無正當之理由不到庭，本院爰不待其陳述
    ，逕為一造辯論判決。
據上論斷，應依刑事訴訟法第455 條之1 第1 項、第3 項、第36
9 條第1 項前段、第371 條、第364 條、第299 條第1 項前段，
刑法第30條、第339 條第1 項、第55條、第41條第1 項前段，刑
法施行法第1 條之1 ，判決如主文。
本案經檢察官蔡啟文到庭執行職務。
中    華    民    國    97    年    9    月    3      日
                 刑事第二庭審判長法  官  蔡明宏
                                 法  官  江翠萍
                                 法  官  吳祚丞
以上正本證明與原本無異。
對於本判決不得上訴。
                                 書記官  方蘭芬
中    華    民    國    97    年    9    月    3      日
附錄本案論罪科刑法條
中華民國刑法第339 條第1項（普通詐欺罪）
意圖為自己或第三人不法之所有，以詐術使人將本人或第三人之
物交付者，處5 年以下有期徒刑、拘役或科或併科1 千元以下罰
金。
附表：
┌─┬────┬───────────────────┬───────┐
│  │被 害 人│  詐        騙        過         程   │存（匯）款之證│
│  │        │                                      │據            │
├─┼────┼───────────────────┼───────┤
│  │        │於97年2 月24日，詐欺集團所屬成年成員先│中華郵政自動櫃│
│1 │甲○○  │以電話向甲○○佯稱其為東森購物客服人員│員機交易明細表│
│  │        │，並表示由於東森購物內部工作人員疏失，│影本1紙（附於 │
│  │        │誤從其銀行帳戶扣款，旋由自稱係合作金庫│臺灣士林地方法│
│  │        │銀行客服人員之詐欺集團成員以電話指示王│院檢察署97年度│
│  │        │翔苓前往自動櫃員機操作更正手續，致王翔│偵字第5393號卷│
│  │        │苓誤信為真，乃於同日17時30分許，依該詐│第33頁）      │
│  │        │欺集團成員之指示前往自動櫃員機操作所謂│              │
│  │        │之「更正手續」（實係轉帳程序），進而將│              │
│  │        │現金29,986元匯入吳慧鏵前揭華南銀行帳戶│              │
│  │        │而受騙。                              │              │
├─┼────┼───────────────────┼───────┤
│  │        │於97年2 月25日16時51分許，詐欺集團所屬│中華郵政公司自│
│2 │乙○○  │不詳成年成員以電話向乙○○訛稱其先前購│動櫃員機交易明│
│  │        │買營養針所簽收之帳單為分期付款帳單，而│細表影本1紙（ │
│  │        │非貨到付款帳單，須於24小時內辦理止付手│附於臺灣士林地│
│  │        │續，隨即由自稱「張維仁」之詐欺集團成員│方法院檢察署97│
│  │        │，以電話指示乙○○持提款卡前往自動櫃員│年度偵字第5393│
│  │        │機操作止付手續，致乙○○陷於錯誤，而於│號卷第24頁）  │
│  │        │同日20時13分許，利用中華郵政公司之自動│              │
│  │        │櫃員機，將帳戶內之款項29,988元匯入吳慧│              │
│  │        │鏵前揭華南銀行帳戶而受騙。            │              │
├─┼────┼───────────────────┼───────┤
│  │        │於97年2 月25日18時26分許，詐欺集團所屬│中華郵政公司自│
│3 │丁○○  │不詳成年成員，以電話向丁○○佯稱其先前│動櫃員機交易明│
│  │        │於網路購物時，誤將一次付款設定成分期付│細表影本1紙（ │
│  │        │款，須將該錯誤設定更正，嗣後旋有該詐欺│附於臺灣士林地│
│  │        │集團成員自稱為郵局工作人員，要求丁○○│方法院檢察署97│
│  │        │依其指示前往自動櫃員機操作更正付款手續│年度偵字第5393│
│  │        │，致丁○○誤信為真，乃於同日19時36分許│號卷第15頁下方│
│  │        │，依該詐欺集團成員之指示前往自動櫃員機│）            │
│  │        │操作所謂之「更正手續」（實係轉帳程序）│              │
│  │        │，進而將帳戶內之款項28,178元匯入吳慧鏵│              │
│  │        │前揭華南銀行帳戶而受騙。              │              │
├─┼────┼───────────────────┼───────┤
│  │        │於97年2 月24日19時許，詐欺集團所屬不詳│中華郵政公司自│
│4 │丙○○  │成年成員，以電話佯稱其於東森購物所設定│動櫃員機交易明│
│  │        │之分期付款方式有誤，須至自動櫃員機操作│細表影本1紙（ │
│  │        │取消扣款，致丙○○誤信為真，乃於同日19│附於臺灣士林地│
│  │        │時38分許，依其指示前往自動櫃員機操作所│方法院檢察署97│
│  │        │謂之「取消扣款手續」（實係轉帳程序），│年度偵字第7639│
│  │        │進而將帳戶內之款項29,988元匯入吳慧鏵前│號卷第14頁）  │
│  │        │揭華南銀行帳戶而受騙。                │              │
└─┴────┴───────────────────┴───────┘


司法院資訊處製作；財團法人民間司法改革基金會備份。
